【裁判字號】    88,易,2825
【裁判日期】    890113
【裁判案由】    竊盜等
【裁判全文】
臺灣板橋地方法院刑事判決                        八十八年度易字第二八二五號
    公  訴  人  臺灣板橋地方法院檢察署檢察官
    被      告  甲○○
右列被告因竊盜等案件，經檢察官提起公訴〔八十八年度偵字第一二二三六號〕，本
院判決如左：
    主  文
甲○○被訴竊盜未遂部份，無罪。
被訴無故侵入他人住宅部份公訴不受理。
    理  由
一、公訴意旨略以：甲○○於民國〔下同〕八十八年五月十二日『晚上』十時許，見
    乙○○位於臺北縣板橋市○○路二六九巷四四號五樓之住處大門未鎖有機可乘，
    竟萌竊盜犯意，即逕行自大門侵入該屋內〔侵入住宅部份，業據告訴人撤回告訴
    ，容後述〕，並意圖為自己不法之所有，以目光搜尋屋內物品，而著手竊取財物
    ，嗣經乙○○發現報警當場查獲，因認被告涉刑法第三百二十條第三項、第一項
    之竊盜未遂、同法第三百零六條第一項之無故侵入住宅罪嫌云云。
二、按犯罪事實應依證據認定之，無證據不得推定其犯罪事實，又不能證明被告犯罪
    應諭知無罪之判決，刑事訴訟法第一百五十四條、第三百零一條第一項定有明文
    。又認定犯罪事實應憑積極證據，倘積極證據不足以為不利於被告事實之認定時
    ，即應為有利被告之認定，更不必有何有利之證據，最高法院三十年上字第八一
    六號著有判例，所謂「積極證據足以為不利被告事實之認定」，依據同院七十六
    年臺上字第四九八六號判例意旨，係指據為訴訟上證明之全盤證據資料，在客觀
    上以達於通常一般之人均不致於有所懷疑，而得確信被告確曾犯罪之程度；若未
    達到此一程度，而有合理懷疑之存在時，即無從為被告有罪之確信。公訴人認被
    告涉前開犯嫌，係以被告於警訊及偵訊之『自白』暨告訴人乙○○之指訴為據；
    訊據被告甲○○，堅決否認犯罪，辯稱：「我從三月就中邪，我當時有要求要打
    電話，看到乙○○門未關，我就進去了」、「我有進去〔乙○○家〕，我要求借
    我躲一下，我說給我躲一下，我沒有說要偷東西，也沒有開始搜尋物品，林女有
    要我出去」、「我後來在圍牆後面，站別人的鐵窗上，警察來就叫我下來」、「
    我當時還在中邪，我當時沒有要偷」〔以上參見本院八十九年一月六日審判筆錄
    〕等。查：
    〔一〕被告於警訊時供述「我因一時賭博輸錢，一時起意想要偷竊，因見有人在
          家，一時心慌始逃走」、「當時我叫被害人不要出聲，想拿到錢就走人」
          〔參見偵卷第四頁反面〕，並未『自白』進入前開處所『以目光搜尋屋內
          物品，而著手竊取財物』，公訴人質被告以「你有無在八十八年五月十二
          日下午十點，在板橋市○○路二六九巷四四號五樓『偷東西未遂』被查獲
          ？」，被告答稱：「有」，另供稱「有〔進入屋內〕，但是沒有偷到東西
          就被查獲」〔參見偵卷第十五頁反面〕，亦未自白『以目光搜尋屋內物品
          ，而著手竊取財物』。被害人乙○○於警訊時係訴稱：「我是因今八十八
          年五月十二日晚上二十一時三十分左右，我在住處板橋市○○路二六九巷
          四四號五樓車衣服時，因門未關，突然有乙名男子衝進我屋內，『並叫我
          不要出聲』，當時我很害怕，我就大叫他〔指被告〕幹什麼叫他出去，他
          見我大叫就往外跑，我見他跑出我房子，我就趕快把門反鎖」〔參見偵卷
          第六頁正面〕，析索之，被告係於被害人乙○○『大叫』時，即往外跑，
          顯『未』『以目光搜尋屋內物品，而著手竊取財物』。又被害人乙○○於
          本院述稱：「被告忽然打赤腳進來，要我給他躲一下，說有人要打他，我
          嚇到，我就趕他走，被告就往外跑」、「我只記得被告要我給他躲一下」
          、「甲○○進來只有要我給他躲一下，沒有搜尋東西，也沒有偷東西」〔
          參見本院八十九年一月六日審判筆錄〕，與被告於本院答辯前情相符，綜
          被告、告訴人於警訊及偵審中未有一語語及被告『以目光搜尋屋內物品，
          而著手竊取財物』，自難懸揣被告進入上址後，業『以目光搜尋屋內物品
          』，遽執竊盜未遂刑責相繩。
    〔二〕又被告雖於『夜間』侵入被害人乙○○之前開住宅，惟無證據證明被告業
          已著手於竊盜行為而不遂，業見前述，仍不能援引刑法第三百二十一條第
          二項、第一項第一款加重竊盜未遂刑責相繩〔最高法院四十年度台上字第
          二七九號判決意旨參照〕，附此敘明。
    〔三〕此外，復查無其他積極確切之事證，足認被告涉公訴人起訴之竊盜未遂犯
          嫌，當屬不能證明其此部份犯罪，爰就被告被訴竊盜未遂部份，諭知無罪
          之判決。
三、按告訴乃論之罪，告訴人於第一審辯論終結前得撤回其告訴，又告訴經撤回者，
    應諭知不受理之判決，刑事訴訟法第二百三十八條第一項、第三百零三條第三款
    分別定有明文。本件告訴人乙○○告訴被告甲○○無故侵入住宅案件，起訴書認
    係觸犯刑法第三百零六條第一項無故侵入住宅之罪，依同法第三百零八條第一項
    之規定，須告訴乃論。茲據告訴人乙○○撤回告訴〔參見本院八十九年一月六日
    審判筆錄〕，依照首開說明，就被告被訴侵入住宅部份，逕為諭知不受理之判決
    。
四、末按「起訴為裁判上一罪之案件，如果法院審理結果，認為一部不成立犯罪，他
    部又欠缺追訴要件，則一部既不成立犯罪，即難與他部發生一部及全部之關係，
    法院應分別為無罪及不受理之諭知。」〔最高法院七十年度台非字第十一號判例
    意旨〕。據起訴書載述之事實而論，係指『被告於夜間入住宅竊盜未遂』，苟經
    證明犯罪成立，實係該當於刑法第三百二十一條第二項、第一項第一款之罪，惟
    法院得變更起訴法條者，以科刑或免刑判決為限〔刑事訴訟法第三百條參照〕，
    不含無罪或公訴不受理之判決，起訴書係認被告所為涉刑法第三百二十條第三項
    、第一項之竊盜未遂、同法第三百零六條第一項之無故侵入住宅罪嫌，並認二者
    有方法結果之牽連關係，援依上開判例意旨，就不成立犯罪之被訴竊盜未遂、欠
    缺訴追要件之無故侵入住宅罪嫌，依序諭知無罪、公訴不受理之判決，附此敘明
    。
據上論斷，應依刑事訴訟法第三百零一條第一項、第三百零三條第三款，判決如主文
。
本案經檢察官靳開聖到庭執行職務
中      華      民      國      八十九      年     一     月    十三    日
                                      臺灣板橋地方法院刑事第一庭
                                          法  官  陳  福  來
右正本證明與原本無異
如不服本判決應於送達後十日內向本院提出上訴狀
                                          書記官  陳  春  銘
中      華      民      國      八十九      年     一     月    十九    日


司法院資訊處製作；財團法人民間司法改革基金會備份。
